臺灣板橋地方法院民事判決　　　　　　　96年度訴字第1510號
原　　　告　甲○○
訴訟代理人　林辰彥律師
複 代理 人　陳佑仲律師
　　　　　　呂紹聖律師
被　　　告　乙○○
訴訟代理人　游孟輝律師
複 代理 人　丙○○
上列當事人間請求侵權行為損害賠償事件，原告提起刑事附帶民
事訴訟（95年度附民字第297 號），經刑事庭移送前來，本院於
民國96年10月1 日言詞辯論終結，判決如下：
    主      文
被告應給付原告新台幣壹拾貳萬壹仟陸佰壹拾捌元及自民國九十
五年九月十二日起至清償日止，按年息百分之五計算之利息。
原告其餘之訴駁回。
訴訟費用由被告負擔百分之十二，餘由原告負擔。
本判決第一項得假執行；但被告得以新台幣萬肆仟元為被告預
供擔保而免為假執行。
    事實及理由
一、原告主張：被告乙○○於民國（下同）95年4 月5 日下午7
    時30分許，在台北縣五股鄉○○路○ 段93之5 號之豬寮，持
    其所有工作用之無柄尖刀朝原告胸、腹部猛刺，致原告受有
    右胸傷口、左腹壁傷口、右側少量血胸等傷害，經送醫急救
    始免於難，案經檢察官提起公訴，業經台灣高等法院判處罪
    刑確定在案。原告先後於長庚紀念醫院就醫，共計支出醫藥
    費用新台幣（下同）1, 618元，且原告遭此傷害後體力大受
    損害，迄今元氣未能復原，常感力不從心，被告加害之恐怖
    陰影亦揮之不去，午夜夢迴，極為恐懼痛苦，影響原告家庭
    及工作甚鉅，無形壓力難以消除，宜由被告賠償非財產上損
    害1,000,000 元，以資補償。以上合計，被告應賠償之損害
    共1,001,618 元，爰依侵權行為法律關係提起本件訴訟等語
    。並聲明：(一)被告應給付原告1,001,618 元自起訴狀繕本送
    達翌日起至清償日止，按年息5%計算之利息。(二)准依職權宣
    告假執行。
二、被告則以：原告於95年4 月5 日下午5 時30分，在台北縣五
    股鄉○○路○ 段93號之5 附近的「番王小吃店」喝酒，並調
    戲女服務生洪碧梅，經洪碧梅大聲斥喝制止，原告惱羞成怒
    ，怨氣正無處可發，適見被告騎車經過，原告即以手中空酒
    瓶擲向被告，幸未擊中，詎料原告心有未甘，竟攜鉗子至被
    告養豬處，先以鉗子攻擊被告配偶陳吳碧玉，再旋即進入上
    開養豬處對著被告頭部一陣猛擊，被告係為防衛而反擊，屬
    正當防衛，不負損害賠償之責，況本件事端既因原告之挑釁
    行為而引起，原告顯有較大之可歸事由存在，原告請求1,00
    0,000 之慰撫金實屬過高等語置辯。並求為判決：原告之訴
    及其假執行之聲請均駁回。如受不利判決，被告願供擔保請
    准免為假執行。
三、查原告主張被告於95年4 月5 日下午7 時30分許，在台北縣
    五股鄉○○路○ 段93之5 號豬寮，持其所之無柄尖刀朝原告
    胸、腹部揮刺，致原告受有右胸傷口、左腹壁傷口、右側少
    量血胸等傷害，刑事部份業經台灣高等法院對被告以傷害罪
    判處有期徒刑之事實，業據原告提出本院95年度易字第1472
    號刑事判決、台灣高等法院96年度上易字第1685號刑事判決
    書各1 份為證，並經本院核閱刑事庭移送本件附帶民事訴訟
    時所檢送之台灣板橋地方法院檢察署95年度偵字第9594號偵
    查卷及本院95年度易字第1472號刑事卷內資料無訛，自堪信
    為真實。
四、原告另主張其遭被告持刀揮刺，右側腋下併受有長達10公分
    刺傷乙節，雖提出手術紀錄單影本1 紙為證，惟該手術紀錄
    單乃醫院內部之文件，其上所載之「right hand length ：
    3cm depth ：10cm」是否為本件被告持刀所致，本難辨明，
    且長庚醫院正式出具之診斷證明書上記載原告於95年4 月6
    日經急診外科診斷所受傷勢僅有「右胸傷口，約4 公分，未
    穿刺入胸腔。左腹壁傷口，約1.5 公分，未穿刺入腹腔。右
    側少量血胸」，並無原告所指之「右側腋下10公分刺傷」之
    傷害，亦有原告於刑事案件審理時所提之診斷證明書在卷可
    稽，是上開手術紀錄單尚不足以證明原告遭被告持刀揮刺而
    另受有右側腋下10公分刺傷之傷害，原告此部分之主張難信
    為真實。
五、又所謂正當防衛，係對於現時不法之侵害為防衛自己或他人
    之權利，於不逾越必要程度範圍內所為之反擊行為，此觀民
    法第149 條之規定即明。查本件被告抗辯其持刀揮刺原告係
    出於正當防衛乙節，已為原告否認，被告復未就原告於其持
    刀揮刺時正在對其為現時不法侵害之行為，舉證以實其說，
    且參酌被告於刑事偵查中陳稱：「當時我正在豬寮工作，甲
    ○○跑來手持一支黑色鉗子敲我的頭，我倒下後他繼續用身
    體壓在我身上要打我，我當時手中拿著在工作的刀子，刀子
    可能就刺向他」（台灣板橋地方法院檢察署95年度偵字第95
    94號偵查卷第9 頁）、「是被害人把我壓在地上……我不知
    道被害人為何會受傷」（見上開卷第59頁）等語，被告對原
    告之傷何來猶辯稱不知並否認有反擊之行為，則其持刀揮刺
    原告時顯非出於正當防衛之意思，應係遭原告傷害後心生不
    滿而另行基於傷害之故意加以反擊，被告事後以正當防衛抗
    辯，要屬卸責之詞，不足採信。
六、按因故意或過失，不法侵害他人之權利者，負損害賠償責任
    ；不法侵害他人之身體、健康、名譽、自由、信用、隱私、
    貞操，或不法侵害其人格法益而情節重大者，被害人雖非財
    產上之損害，亦得請求賠償相當之金額。民法第184 條第1
    項前段、第195 條第1 項前段分別定有明文。本件被告不法
    侵害原告之身體，既經認定，依上開規定自應對原告負損害
    賠償責任。茲就原告請求被告賠償之各項費用及金額，是否
    應予准許，分述如下：
    (一)醫療費部分：
      查原告主張其遭被告持刀揮刺成傷，先後於長庚紀念醫院
      就醫，共計支出醫藥費用1,618 元乙節，已據提出收據影
      本5 紙為證，復為被告所不爭執，且收據上載明之治療費
      別，經核亦屬治療上之必要費用，故原告此部分之請求即
      應准許。
    (二)精神慰撫金部分：
      查原告遭被告持刀刺傷，受有：1.右胸傷口，約4 公分，
      未穿刺入胸腔。2.左腹壁傷口，約1.5 公分，未穿刺入腹
      腔。3.右側少量血胸。業經認定如前，堪認原告肉體、精
      確受極大痛苦。本院審酌原告所受傷害程度，及原告自陳
      國小畢業，在市場販賣豬肉維生，月入約5 、6 萬元；暨
      本院依職權調取被告95年度財產所得調件明細表得悉被告
      名下有房屋及土地各1 筆、田賦4 筆、汽車1 輛，財產總
      額共計7,521,400 元等情事，認原告請求1,000,000 元，
      容屬過高，應予核減為120,000 元，方屬公允，逾此數額
      之請求，為無理由。
七、綜上所述，原告因被告不法侵害其身體，所受損害共計121,
    618 元（醫療費用1,618 元＋精神慰撫金120,000 元），原
    告依侵權行為法律關係，請求被告賠償121,618 元及自起訴
    狀繕本送達翌日即95年9 月12日起至清償日止，按年息5%計
    算之利息，為有理由，應予准許。逾上開範圍之請求，則無
    理由，不應准許。
八、本件原告勝訴部分所命給付金額未逾500,000 元，爰依民事
    訴訟法第389 條第1 項第5 款規定，依職權宣告假執行。又
    被告陳明願供擔保，聲請宣告免為假執行，核無不合，併酌
    定相當之擔保金額宣告之。
九、訴訟費用負擔之依據：民事訴訟法第79條。
中　　華　　民　　國　　96　　年　　10　　月　　15　　日
                  民事第二庭    法　官　程怡怡
以上正本，係照原本作成。
如對本判決上訴，須於判決送達後20日內向本院提出上訴狀
中　　華　　民　　國　　96　　年　　10　　月　　16　　日
                                書記官　華海珍
